臺灣花蓮地方法院刑事判決　　　　　　　100年度訴字第177號
公　訴　人　臺灣花蓮地方法院檢察署檢察官
被　　　告　高小勇
選任辯護人　許正次律師（法律扶助基金會指派）
上列被告因違反槍砲彈藥刀械管制條例案件，經檢察官提起公訴
（100年度偵字第527號），本院判決如下：
    主  文
高小勇犯非法持有空氣槍罪，處有期徒刑壹年拾月，併科罰金新
臺幣參萬元，罰金如易服勞役，以新臺幣壹仟元折算壹日。扣案
空氣槍壹枝（槍枝管制編號：0000000000號）沒收之。
    事  實
一、高小勇於民國98年間因違反野生動物保育法案件，經本院判
    處有期徒刑6月，緩刑2年確定，現仍於緩刑期間內。詎不知
    悔改，明知可發射金屬具有殺傷力之空氣槍為槍砲彈藥刀械
    管制條例所列管之物品，非經中央主管機關許可不得無故持
    有，竟未經許可，基於持有空氣槍之犯意，於98年初某日，
    利用電腦網路購物之方式，向不詳姓名年籍之成年人購買以
    外接小型高壓氣體鋼瓶內之氣體為發射動力、可發射金屬具
    有殺傷力之空氣槍（槍枝管制編號 0000000000）1枝，置放
    於花蓮縣卓溪鄉卓清村17鄰卓樂 63之1號住處，而未經許可
    持有上開槍枝。嗣於100年1月28日21時許，為警持本院核發
    之搜索票前往上址執行搜索，當場扣得上開空氣槍 1枝及鋼
    珠1包等物而查獲。
二、案經高雄市政府警察局鼓山分局報告臺灣花蓮地方法院檢察
    署檢察官偵查起訴。
    理  由
壹、證據能力部分：
一、按被告以外之人於審判外之言詞或書面陳述，除法律有規定
    者外，不得作為證據，刑事訴訟法第159條第1項定有明文。
    然鑑定之經過及其結果，應命鑑定人以言詞或書面報告，同
    法第206條第1項亦規定甚明，是鑑定人以「書面」為鑑定報
    告提出於法院，依刑事訴訟法第159條第1項立法理由及同法
    第206條第1項規定，即具有證據能力。又檢察官對於偵查中
    之案件，認為須實施鑑定者，固應就具體個案，選任鑑定人
    或囑託鑑定機關（團體）為之；但實務上，對於司法警察機
    關調查中之案件，如有量大或急迫之情形，為因應現實需求
    ，檢察官針對該類案件之性質（例如對於查扣之槍砲彈藥必
    須檢驗有無殺傷力），認為當然有鑑定之必要者，基於檢察
    一體原則，由該管檢察長對於轄區內之案件，以事前概括選
    任鑑定人或囑託鑑定機關（團體）之方式，俾便轄區內之司
    法警察官、司法警察對於調查中之此類案件，得即時送請事
    前已選任之鑑定人或囑託之鑑定機關（團體）實施鑑定，該
    鑑定人或鑑定機關（團體）亦應視同受承辦檢察官所選任或
    囑託而執行鑑定業務，其等出具之書面鑑定報告應屬刑事訴
    訟法第206條所定之傳聞例外，當具有證據能力（最高法院9
    9年度臺上字第 4212號判決意旨可資參照）。經查，本案引
    用內政部警政署刑事警察局鑑定書，係經由查獲之警察機關
    依上開規定將扣案之空氣槍送請刑事警察局實施鑑定，被告
    及其辯護人於本院準備程序中雖否認該鑑定書之證據能力，
    然依上揭說明，該鑑定書應具有證據能力，當無疑義。
二、至於其餘卷附之卷證資料（含供述證據、文書證據等），並
    無證據證明係公務員違背法定程序所取得，檢察官、被告及
    辯護人於本院準備程序、審判期日中對於提示之卷證，均同
    意作為本案證據，且迄至言詞辯論終結前均未聲明異議，本
    院審酌並無顯不可信或不得作為證據之情形，認為以之作為
    證據應屬適當，是依刑事訴訟法第159條之5規定，本院認定
    事實所引用之證據（含供述證據、文書證據）均具有證據能
    力。
貳、實體部分：
一、被告對於其持有扣案之空氣槍而為警查獲之事實，於警、偵
    訊及本院審理時固均坦承不諱，惟辯稱：不知扣案之空氣槍
    具有殺傷力云云，然上開事實，除據被告於警、偵訊及本院
    審理時供陳在卷外，復有被告所有之空氣槍（槍枝管制編號
    ：0000000000）1枝、鋼珠1包扣案及本院100年度聲搜字第4
    6 號搜索票、高雄市政府警察局鼓山分局搜索扣押筆錄、扣
    押物品目錄表、高雄市政府警察局槍枝初步檢視報告表各 1
    份、查獲現場及空氣槍測試照片 9張等附卷可稽。且扣案之
    空氣槍及鋼珠經送請內政部警政署刑事警察局鑑定結果：「
    一、送鑑空氣槍1枝（槍枝管制編號： 0000000000），認係
    氣體動力式槍枝，以小型高壓氣體鋼瓶內氣體為發射動力，
    經以金屬彈丸測試 3次，其中彈丸（直徑6.0mm、重量0.88g
    ），最大發射速度為173公尺/秒，計算其動能為13焦耳，換
    算其單位面積動能為45焦耳/平方公分。二、送鑑鋼珠1包，
    認均係金屬彈丸。」有該局100年3月22日刑鑑字第10000185
    15號鑑定書附卷可憑（見偵查卷第15頁），前開鑑定單位固
    未明確表示扣案空氣槍是否具有殺傷力，惟依上開鑑定書所
    提供認定殺傷力之相關數據「一、殺傷力定義：依據司法院
    秘書長81.6.11.秘台廳(二)字第 06985號函釋示：殺傷力的標
    準為在最具威力的適當距離，以彈丸可穿入人體皮肉層之動
    能為基準。二、殺傷力之相關數據：(一)依日本科學警察之研
    究結果，彈丸單位面積動能達 20焦耳/平方公分，則足以穿
    入人體皮肉層。(二)本局對活豬作射擊測試結果，彈丸單位面
    積動能達 24焦耳/平方公分，則足以穿入豬隻皮肉層。(三)美
    國軍醫總署定義：彈丸撞擊功能達58呎磅（約78.6焦耳），
    則足以使人喪失戰鬥能力」等語，本件扣案空氣槍經鑑定單
    位試射結果單位面積動能為 45焦耳/平方公分，已超過上開
    殺傷力相關數據(一)、(二)所示之單位面積動能甚多，已符合司
    法院上開函示之殺傷力標準，自應認具有殺傷力。至其雖不
    符合美國軍醫總署之定義，惟該署之標準係「足以使人喪失
    戰鬥能力」，與「在最具威力的適當距離，以彈丸可穿入人
    體皮肉層之動能」之標準不盡相同，並無礙於本院對扣案空
    氣槍具有殺傷力之認定。是被告持有之上開空氣槍，確屬槍
    砲彈藥刀械管制條例第4條第1項第 1款所稱之可發射金屬或
    子彈具有殺傷力之空氣槍，堪以認定。
二、被告雖辯稱：不知道扣案之空氣槍具有殺傷力云云，然被告
    於檢察官偵訊時業已供稱：伊都在住家後院試射飲料罐，大
    約試射10至20次，最後1次是在 99年12月間，拿鐵罐、玻璃
    罐試射，鐵罐有射穿，玻璃罐沒有射穿，黑松沙士的鐵罐射
    穿過2次等語（見偵卷第 7、8頁），可見被告持扣案之空氣
    槍試射鐵鋁罐時，業已知悉該空氣槍確能將該鐵鋁罐射穿，
    而一般人的皮膚豈能與該鐵鋁罐相比，若持該空氣槍朝他人
    射擊，當對他人之生命、身體造成傷害，是被告辯稱不知扣
    案之空氣槍具有殺傷力云云，不足採信。
三、又被告雖係布農族之原住民，有被告個人戶籍資料（完整姓
    名）查詢結果1紙附卷可證（見本院卷第7頁），然被告持有
    扣案之空氣槍之目的係當玩具使用，其另有 1枝土製獵槍，
    已向卓樂派出所辦理登記等情，業據被告於偵訊時供述明確
    （見偵卷第 8頁），可見被告持有扣案之空氣槍並非供作其
    生活工具之用，自與槍砲彈藥刀械管制條例第20條第 1項規
    定：原住民持有之自製獵槍，係供作生活工具之用者，不適
    用本條例有關刑罰規定之要件不符，且參以被告尚且知道將
    其持有之另一枝土製獵槍向當地派出所申請登記，何以未將
    扣案之空氣槍依前例辦理申請？益證扣案之空氣槍並非屬於
    被告之生活工具，是辯護人為被告辯護稱：被告為原住民，
    其持有扣案之空氣槍係為狩獵用途之生活工具，應為無罪之
    諭知云云，自難採信。是被告持有具殺傷力之空氣槍之事證
    明確，犯行洵堪認定，應予依法論科。
四、核被告所為，係犯槍砲彈藥刀械管制條例第8條第4項之未經
    許可持有可發射金屬具有殺傷力之空氣槍罪。被告自98年初
    某日起至100年1月28日為警查獲為止，持有上開空氣槍之行
    為，為繼續犯，應論以單一之持有行為。又持有槍砲為長時
    間之繼續，乃行為之繼續而非狀態之繼續，故如未受允准，
    持有槍彈而無正當理由之行為持續長時間，於終止持有前，
    均在其犯罪行為實施中，其間法律縱有變更，其行為既繼續
    實施至新法施行以後，即與犯罪後法律有變更之情形不同，
    不生新舊法比較適用之問題（最高法院75年度臺上字第3370
    號判決要旨參照）。經查，槍砲彈藥刀械管制條例於99年12
    月21日經立法院依司法院大法官會議釋字第 669號解釋意旨
    修正通過，增訂第8條第6項之規定，並於 100年1月5日經總
    統以華總一字第09900358611號令公布，於100年1月7日施行
    。被告雖於98年初某日起持有扣案之空氣槍，惟被告持有之
    行為既持續至100年1月28日止，自應適用修正後槍砲彈藥刀
    械管制條例之規定，並無比較新舊法之問題。又按不具殺傷
    力且無危害安全之虞之空氣槍係合法而容易取得之休閒娛樂
    商品，而改造此類空氣槍，所需零件易於取得，亦無須高度
    之技術，倘人民僅出於休閒、娛樂等動機而改造合法之空氣
    槍，雖已達殺傷力標準，但若其殺傷力甚微，對他人生命、
    身體、自由、財產等法益之危險甚低，業據司法院大法官會
    議釋字第 669號解釋意旨揭諸甚明，從而由該解釋以觀，具
    有殺傷力之空氣槍之罪責內涵顯與其他槍械輕重有別，雖被
    告未經許可自98年初某日起持有列管之空氣槍，時間非短，
    對社會治安潛藏一定之危害，本應嚴其刑責，然其持有具有
    殺傷力之空氣槍數量單一，復僅為個人興趣而持有，並無證
    據證明曾使用該空氣槍另犯他案，且空氣槍危害程度較其他
    槍枝輕微，爰依槍砲彈藥刀械管制條例第8條第6項之規定減
    輕其刑，並審酌被告前有違反野生動物保育法之前案紀錄，
    現仍於緩刑期間，有臺灣高等法院被告前案紀錄表 1份在卷
    可參，依其犯罪情狀觀之尚非重大，持有槍枝具有顯在之危
    險性，暨其犯罪動機、手段、目的、生活狀況、智識程度、
    犯罪後坦承部分犯行等一切情狀，量處如主文所示之刑，並
    就併科罰金部分，依刑法第42條第 3項之規定，諭知易服勞
    役之折算標準。
五、扣案具有殺傷力之空氣槍1枝，為違禁物，應依刑法第38 條
    第1項第1款之規定宣告沒收之。至扣案之鋼珠（金屬彈丸）
    1 包，本身無殺傷力，亦非違禁物，且無證據證明係被告供
    本件犯罪所用、預備或所得之物，爰不另予宣告沒收，附此
    敘明。
據上論斷，應依刑事訴訟法第299條第1項前段，槍砲彈藥刀械管
制條例第8條第4項、第6項，刑法第11條前段、第42條第3項前段
、第38條第1項第1款，判決如主文。
本案經檢察官張立中到庭執行職務。
中    華    民    國   100    年    9     月    6    日
                  刑事第三庭   審判長法官 李世華
                                     法官 吳育汝
                                     法官 許乃文
以上正本證明與原本無異。
如不服本判決應於收受送達後10日內向本院提出上訴書狀，並應
敘述具體理由。其未敘述上訴理由者，應於上訴期間屆滿後20日
內向本院補提理由書(均須按他造當事人之人數附繕本)「切勿逕
送上級法院」。
中    華    民    國   100    年    9     月    6     日
                                     書記官
附錄本判決論罪之法律條文：
槍砲彈藥刀械管制條例第8條：
未經許可，製造、販賣或運輸鋼筆槍、瓦斯槍、麻醉槍、獵槍、
空氣槍或第4條第1項第1款所定其他可發射金屬或子彈具有殺傷
力之各式槍砲者，處無期徒刑或5年以上有期徒刑，併科新臺幣1
千萬元以下罰金。
未經許可，轉讓、出租或出借前項所列槍枝者，處5年以上有期
徒刑，併科新臺幣1千萬元以下罰金。
意圖供自己或他人犯罪之用，而犯前二項之罪者，處無期徒刑或
7年以上有期徒刑，併科新臺幣1千萬元以下罰金。
未經許可，持有、寄藏或意圖販賣而陳列第1項所列槍枝者，處3
年以上10年以下有期徒刑，併科新臺幣7百萬元以下罰金。
第1項至第3項之未遂犯罰之。
犯第1項、第2項或第4項有關空氣槍之罪，其情節輕微者，得減
輕其刑。